臺灣桃園地方法院民事判決　　　　　　110年度簡上字第151號
上　訴　人　宋玟萱　
被　上訴人　邱建隆　
上列當事人間請求給付租金事件，上訴人對於中華民國110 年4
月1 日本院桃園簡易庭109 年度桃簡字第541 號第一審判決提起
上訴，並為訴之追加，本院於110 年10月19日言詞辯論終結，判
決如下：
    主  文
原判決關於駁回上訴人後開第二項之訴部分，暨訴訟費用（除確
定部分外）之裁判均廢棄。
上開廢棄部分，被上訴人應再給付上訴人新臺幣壹拾貳萬壹仟貳
佰壹拾元，及自民國一一○年二月九日起至清償日止，按週年利
率百分之五計算之利息。
被上訴人應就上開第二項本金新臺幣壹拾貳萬壹仟貳佰壹拾元，
給付上訴人自民國一○九年十一月十四日起至民國一一○年二月
八日止，按週年利率百分之五計算之利息。
被上訴人應給付上訴人新臺幣壹萬元，及自民國一一○年九月十
七日起至清償日止，按週年利率百分之五計算之利息。
第一審（除確定部分外）、第二審訴訟費用（含追加之訴），由
被上訴人負擔。
    事實及理由
壹、程序事項：
    按於第二審為訴之變更或追加，非經他造同意，不得為之。
    但請求之基礎事實同一、擴張應受判決事項之聲明者，不在
    此限，民事訴訟法第446 條第1 項、第255 條第1 項第2 款
    、第3 款定有明文。上開規定於簡易訴訟程序第二審上訴程
    序準用之，同法第436 條之1 第3 項亦有明定。次按當事人
    對於第一審判決不服之程度，至第二審言詞辯論終結時為止
    ，得擴張或變更之。查上訴人於原審聲明請求被上訴人應給
    付上訴人新臺幣（下同）30萬6,716 元，及自民國110 年2
    月9 日起至清償日止，按週年利率5%計算之利息，經原審判
    命被上訴人應給付上訴人2 萬0,101 元本息，並駁回上訴人
    其餘之訴後，上訴人就其敗訴部分提起一部上訴，上訴聲明
    ：㈠原判決關於駁回上訴人後開第㈡項之訴部分廢棄。㈡上
    開廢棄部分，被上訴人應再給付上訴人11萬0,365 元本息。
    嗣於本院審理時，擴張上訴聲明為被上訴人應再給付上訴人
    12萬1,210 元本息，並就其上訴部分擴張遲延利息起算日自
    支付命令送達被上訴人翌日起算（見本院卷第41、57頁），
    另依系爭租約第9 條第2 項約定，追加請求被上訴人給付清
    理費用1 萬元及遲延利息（見本院卷第42、57頁）。經核上
    訴人前開擴張遲延利息範圍，係擴張應受判決事項之聲明，
    而追加請求清理費用，其原因事實為系爭租約終止後所生損
    害賠償，與上訴人於原審之請求基礎事實同一，核與前揭規
    定均無不合，應予准許。
貳、實體事項：
一、上訴人主張：被上訴人於107 間向伊承租門牌號碼桃園市○
    ○區○○街00號1 樓房屋（下稱系爭房屋），並簽訂房屋租
    賃契約書（下稱系爭租約），約定租賃期間自107 年10月1
    日起至110 年9 月30日止，每月租金2 萬2,500 元，押金4
    萬5,000 元。然被上訴人竟積欠107 年11月至108 年9 月租
    金24萬7,500 元，且被上訴人未租滿1 年，應賠償1 個月租
    金2 萬2,500 元，另伊為被上訴人代墊電費3 萬6,716 元，
    爰依系爭租約及不當得利規定，求為判命被上訴人應給付上
    訴人30萬6,716 元，及自110 年2 月9 日起至清償日止，按
    週年利率5%計算之利息。並於本院審理時，就被上訴人應再
    給付租金及不當得利12萬1,210 元部分，擴張請求自支付命
    令送達被上訴人翌日起至110 年2 月8 日之利息，並依系爭
    租約第9 條第2 項約定，請求被上訴人給付上訴人1 萬元清
    潔費用，及自110 年9 月17日起至清償日止，按週年利率5
    ％計算之利息。
二、被上訴人則以：兩造已於107 年12月31日終止系爭租約，伊
    於同日已返還系爭房屋而未再使用，另依系爭租約約定，上
    訴人可將遺留物品當作廢棄物處理，且遺留物品價值逾1 萬
    元，上訴人不能再向伊要求租金或請求清理費用等語，資為
    抗辯。
三、原審為上訴人一部勝訴、一部敗訴之判決，即判命被上訴人
    應給付上訴人2 萬0,101 元（即108 年1 月1 日至同年月19
    日相當於租金之不當得利1 萬3,790 元、賠償1 個月租金2
    萬5,000 元、代墊電費2 萬8,811 元，以押租金4 萬5,000
    元抵充後，尚餘2 萬0,101 元）及自110 年2 月9 日起至清
    償日止，按週年利率5%計算之利息，暨依職權宣告假執行，
    並駁回上訴人其餘請求。上訴人就敗訴部分中之12萬1,210
    元（即107 年11月至108 年4 月租金13萬5,000 元，並扣除
    原審判命被上訴人給付1 萬3,790 元後之餘額）本息，提起
    上訴（上訴人就其餘敗訴部分，及被上訴人對於2 萬0,101
    元本息敗訴部分，皆未聲明不服，非本院審理範圍），並就
    12萬1,210 元擴張請求自支付命令送達被上訴人翌日起至
    110 年2 月8 日止按週年利率5%計算之利息，及依系爭租約
    第9 條第2 項約定，追加請求1 萬元清理費本息。上訴聲明
    ：㈠原判決關於駁回後開第㈡項之訴部分廢棄；㈡上開廢棄
    部分，被上訴人應再給付上訴人12萬1,210 元，及自110 年
    2 月9 日起至清償日止，按週年利率5%計算之利息。追加之
    訴聲明：㈠被上訴人應就12萬1,210 元部分，給付上訴人自
    支付命令送達被上訴人翌日起至110 年2 月8 日止，按週年
    利率5%計算之利息；㈡被上訴人應給付上訴人1 萬元，及自
    110 年9 月17日起至清償日止，按週年利率5%計算之利息。
    被上訴人答辯聲明：上訴及追加之訴均駁回。
四、本院之判斷：
  ㈠系爭租約應自107年12月31日終止：
  ⒈查系爭租約第11條第1 項前段約定：「租賃期間任一方擬提
    前終止租約者，應事先壹個月前以書面、簡訊或其他通訊軟
    體通知他方，並應賠償他方相當於一個月之租金。但乙方（
    即被上訴人）租住未達一年即欲提前終止者，應賠償甲方（
    即上訴人）相當於一個月之租金，且另補貼原始裝潢金新台
    幣壹拾萬元整」、第11項約定：「甲乙雙方協議於簽訂本合
    約時，由乙方簽立本票（下稱系爭本票）裝潢保證金新台幣
    壹拾萬元一張，若乙方於租約未滿一年退租……追討裝潢保
    證金；租期滿一年以上，甲方需如期交還本票」，有系爭租
    約在卷可稽（見司促卷第3-8 頁）。而上訴人於108 年4 月
    間持系爭本票向本院聲請本票裁定，經本院以108 年度司票
    字第3542號民事裁定（下稱系爭本票裁定）系爭本票內載憑
    票交付上訴人10萬元，及自108 年1 月1 日起至清償日止，
    按週年利率5%計算之利息，得為強制執行；上訴人並於108
    年7 月間持系爭本票裁定聲請強制執行，經本院以108 年度
    司執字第61415 號清償債務強制執行事件受理，嗣因被上訴
    人清償而終結執行程序等情，業經本院職權調取系爭本票裁
    定及前揭強制執行卷宗，核閱無訛，應堪認定。
  ⒉系爭本票依系爭租約第11條第1 項前段約定，係作為賠償因
    租期未滿1 年之系爭房屋裝潢費用，倘系爭租約尚未終止，
    上訴人即不應持系爭本票聲請准予強制執行並作為強制執行
    之名義，然上訴人卻於108 年4 月間持系爭本票聲請系爭本
    票裁定，並記載利息起算日為108 年1 月1 日，可見上訴人
    亦認系爭租約已於107 年12月31日提前終止，並自108 年1
    月1 日起有權向被上訴人請求賠償系爭房屋裝潢費用，核與
    被上訴人陳稱：伊於107 年10月底告知上訴人提前於107 年
    12月31日終止系爭租約，上訴人口頭有答應等情（見原審卷
    第36頁背面，本院卷第42頁）相符，堪信兩造已合意於107
    年12月31日終止系爭租約。上訴人主張系爭本票利息起算日
    是聽別人建議才寫108 年1 月1 日，與系爭租約終止日沒有
    關係云云，尚難採信。
  ㈡上訴人請求被上訴人給付107 年11月及12月租金共計4 萬5,
    000元，為有理由：
    系爭租約約定每月租金為2 萬2,500 元，此為兩造所不爭執
    之事實，且被上訴人未繳納107 年11月及12月租金乙節，復
    為被上訴人所自承（見本院卷第43頁），則上訴人依系爭租
    約請求被上訴人給付107 年11月及12月租金共計4 萬5,000
    元（計算式：2 萬2,500 元×2 月＝4 萬5,000 元），自屬
    有據。
  ㈢上訴人請求被上訴人給付108 年1 月1 日起至同年4 月30日
    止，相當於租金之不當得利7 萬6,210 元，為有理由：
  ⒈系爭租約第9 條第1 項約定：「租賃關係消滅時，乙方應無
    條件即日將租賃房屋回復並遷出清理後點交甲方〔含附屬設
    備及附註之鑰匙磁卡片〕，不得拖延」（見司促卷第4 頁）
    ，可知系爭租約終止後，被上訴人負有點交系爭房屋之義務
    。經查，證人即系爭房屋所在社區總幹事林育銨於原審時證
    稱：被上訴人確切搬離系爭房屋的時間不清楚，只知道有陸
    續搬東西出去，應該算是年初時搬走，但沒有全部搬走，保
    全說好像有搬冰箱，其他就不清楚，被上訴人雖在108 年初
    搬走，但上訴人沒有鑰匙也不敢進去，上訴人後來自己配鑰
    匙在108 年8 、9 月才進去系爭房屋，伊有陪同上訴人進入
    系爭房屋，有看到貨架、冰箱、冷凍櫃置放在系爭房屋內未
    搬走等語（見原審卷第85頁背面至第86頁），可見被上訴人
    於系爭租約終止後，並未立即將置放於系爭房屋內之物品搬
    離，亦未與上訴人點交系爭房屋，而持續占用系爭房屋。又
    被上訴人雖辯稱：於告知上訴人要提前終止租約時已返還鑰
    匙云云（見原審卷第87頁，本院卷第43-44 頁），然並未提
    出任何證據以資證明，參以上訴人曾於108 年4 月10日以LI
    NE通訊軟體向上訴人表示「明天可以把鑰匙還我了嗎？」等
    語，有上開對話紀錄在卷可佐（見原審卷第38、77頁），足
    見被上訴人遲至108 年4 月10日仍尚未將系爭房屋鑰匙返還
    上訴人。另證人林育銨雖證稱上訴人係於108 年8 、9 月進
    入系爭房屋，然上訴人於本院審理時自承係於108 年5 、6
    月進入系爭房屋（見本院卷第43頁），堪認系爭房屋自108
    年1 月1 日起至同年4 月30日止，仍為被上訴人未搬離之物
    品所占用。上訴人將系爭房屋出租被上訴人後，被上訴人即
    為系爭房屋之直接占有人，系爭租約終止後，被上訴人既未
    將系爭房屋內之物品搬離清空，復未將系爭房屋鑰匙返還上
    訴人，在上訴人進入系爭房屋而取得事實上管領力前，應認
    系爭房屋仍為被上訴人占有中。至系爭租約第9 條第2 項固
    約定：「乙方違約或遷出時，若遺留傢俱雜物不搬者，皆視
    為廢棄物，任由甲方處理」（見司促卷第4 頁），惟此乃關
    於上訴人取回系爭房屋後之處分遺留物品之權利，並非謂被
    上訴人於系爭租約終止後，即可免除返還系爭房屋予上訴人
    之義務，從而，系爭房屋在上訴人進入屋內而取得事實上管
    領力前，應認仍為被上訴人占有，不因有系爭租約第9 條第
    2 項約定而不同，被上訴人辯稱依上開約定上訴人可將遺留
    物品當作廢棄物處理，其已無占用系爭房屋云云，不足採憑
    。
  ⒉按無法律上之原因而受利益，致他人受損害者，應返還其利
    益。不當得利之受領人應返還之利益，依其利益之性質不能
    返還，應償還其價額，民法第179 條前段、第181 條但書分
    別定有明文。又無法律上原因占有他人之房屋，可能獲得相
    當於租金之利益，並致房屋所有權人受有同額之損害，此為
    社會通常之觀念，房屋所有權人得依不當得利之法則，請求
    占有人返還相當於租金之利益。查系爭租約終止後，被上訴
    人並未返還系爭房屋而繼續占有至108 年4 月30日止，業經
    認定如前，參諸前揭說明，被上訴人自108 年1 月1 日起至
    同年4 月30日止，即受有相當於租金之不當得利9 萬元（計
    算式：2 萬2,500 元×4 月＝9 萬元），扣除上開期間原審
    已判命被上訴人給付之1 萬3,790 元（即108 年1 月1 日起
    至同年月19日止之相當於租金之不當得利），上訴人依不當
    得利之法律關係，請求被上訴人再給付7 萬6,210 元（計算
    式：9 萬元－1 萬3,790 ＝7 萬6,210 元），即屬有據。
  ㈣上訴人請求被上訴人給付清理費用1萬元，為有理由：
    查系爭租約第9 條第2 項約定：「乙方違約或遷出時，若遺
    留傢俱雜物不搬者，皆視為廢棄物，任由甲方處理，乙方並
    應負擔清理費用新台幣壹萬元整，絕無異議」，而被上訴人
    遷出系爭房屋時尚有物品留置屋內，上訴人依上開約定請求
    被上訴人給付清理費用1 萬元，自屬有據。被上訴人雖抗辯
    遺留物品價值逾1 萬元，上訴人不得請求清理費用云云，惟
    上開約定既載明遺留物品視為廢棄物，任由上訴人處理，復
    未記載上訴人應自處分遺留物品之所得抵償清理費用，則不
    論被上訴人遺留物品客觀上是否仍有價值，亦不論上訴人是
    否因處分遺留物品而有所得，上訴人均得請求被上訴人給付
    清理費用1 萬元，被上訴人前揭抗辯，要屬無據。
五、按給付無確定期限者，債務人於債權人得請求給付時，經其
    催告而未為給付，自受催告時起，負遲延責任。其經債權人
    起訴而送達訴狀，或依督促程序送達支付命令，或為其他相
    類之行為者，與催告有同一之效力。又遲延之債務，以支付
    金錢為標的者，債權人得請求依法定利率計算之遲延利息。
    但約定利率較高者，仍從其約定利率，而應付利息之債務，
    其利率未經約定，亦無法律可據者，週年利率為5%，民法第
    229 條第2 項、第233 條第1 項、第203 條分別定有明文。
    經查，本件上訴人請求被上訴人給付前揭租金、不當得利及
    清理費用，均未約定給付期限，且無約定利率，被上訴人應
    自受催告時起，負遲延責任，給付法定利率計算之遲延利息
    。而上訴人請求被上訴人給付租金及不當得利之支付命令係
    於109 年11月13日送達被上訴人（見司促卷第26頁），並於
    110 年9 月16日本院準備期日當庭追加請求清理費用1 萬元
    （見本院卷第42頁），則被上訴人就租金及不當得利部分，
    應自109 年11月14日起，就清理費用部分，應自110 年9 月
    17日起，負遲延責任，並給付法定遲延利息。
六、綜上所述，上訴人依系爭租約及不當得利之法律關係，請求
    被上訴人應再給付上訴人租金及不當得利12萬1,210 元（計
    算式：4 萬5,000 元＋7 萬6,210 元＝12萬1,210 元），及
    自110 年2 月9 日起至清償日止，按週年利率5%計算之利息
    ，為有理由，應予准許。原審就上開應予准許部分，為上訴
    人敗訴之判決，尚有未洽，上訴意旨指摘原判決此部分不當
    ，求予廢棄改判，為有理由，爰由本院廢棄改判如主文第二
    項所示。又上訴人追加請求前揭12萬1,210 元部分自支付命
    令送達被上訴人翌日即109 年11月14日起至110 年2 月8 日
    止，按週年利率5%計算之利息，及依系爭租約第9 條第2 項
    約定，請求被上訴人給付1 萬元，及自110 年9 月17日起至
    清償日止，按週年利率5%計算之利息，為有理由，應予准許
    。
七、本件事證已臻明確，兩造其餘攻擊防禦方法及未經本院援用
    之證據，經本院斟酌後，認為均不足以影響本判決之結果，
    爰不一一論駁，併此敘明。
八、據上論結，本件上訴人之上訴及追加之訴，均為有理由，依
    民事訴訟法第436 條之1 第3 項、第450 條、第78條，判決
    如主文。
中    華    民    國   110    年    11    月    16    日
                民事第一庭  審判長法  官  魏于傑
　
                                  法  官  紀榮泰
　
                                  法  官  郭俊德
以上正本係照原本作成。
不得上訴。
中    華    民    國   110    年    11    月    18    日
                                  書記官  李慧慧